【裁判字號】    97,易,603
【裁判日期】    971017
【裁判案由】    毒品危害防制條例
【裁判全文】
臺灣基隆地方法院刑事判決               97年度易字第603號
公  訴  人  臺灣基隆地方法院檢察署檢察官
被      告  乙○○
上列被告因違反毒品危害防制條例案件，經檢察官提起公訴（97
年度毒偵字第1461、1614號），被告並於準備程序進行中為有罪
之陳述，本院乃裁定以簡式審判程序進行審理，並判決如下：
    主  文
乙○○施用第二級毒品，累犯，處有期徒刑肆月，如易科罰金，
以新臺幣壹仟元折算壹日；又施用第二級毒品，累犯，處有期徒
刑肆月，如易科罰金，以新臺幣壹仟元折算壹日，扣案之第二級
毒品甲基安非他命壹包（毛重拾公克）併同無從與之完全析離之
分裝袋壹只，均沒收銷燬、玻璃球吸食器壹支，沒收。應執行有
期徒刑陸月，如易科罰金，以新臺幣壹仟元折算壹日。扣案之第
二級毒品甲基安非他命壹包（毛重拾公克）併同無從與之完全析
離之分裝袋壹只，均沒收銷燬、玻璃球吸食器壹支，沒收。
乙○○持有第一級毒品，累犯，處拘役肆拾日，如易科罰金，以
新臺幣壹仟元折算壹日。扣案之第一級毒品海洛因伍包（驗餘後
淨重合計壹點捌公克），併同無從與之完全析離之分裝袋伍只，
均沒收銷燬。
    事  實
一、前案紀錄：
  (一)乙○○前因初犯施用毒品案件，經觀察、勒戒後，認無繼續
    施用毒品之傾向，於民國93年2 月6 日經釋放出所，並由臺
    灣基隆地方法院檢察署檢察官於93年2 月6 日，以92年度毒
    偵字第826 號為不起訴處分確定。
  (二)其後，復於前揭(一)所述之觀察勒戒執行完畢經釋放出所以後
    之五年以內，再犯施用毒品案件（二犯施用毒品案件；施用
    毒品時間：96年1 月3 日），由臺灣基隆地方法院檢察署檢
    察官聲請以簡易判決處刑，經本院於96年3 月15日，以96年
    度基簡字第333 號判決有期徒刑三月確定，96年5 月28日易
    科罰金執行完畢（構成累犯）。
二、本案事實：
  (一)乙○○猶不思戒除毒癮，復基於施用第二級毒品安非他命類
    （安非他命暨甲基安非他命）之個別犯意，分別於下列1.2.
    所示時、地，藉由下述方式，先、後施用第二級毒品安非他
    命類2 次，乃為警依法查獲各如下述：
  1.於97年5 月2 日凌晨零時，在臺北縣三重市某處之摩根汽車
    旅館，將安非他命類（安非他命暨甲基安非他命）置入玻璃
    球吸食器燒烤使生霧化白煙再以口鼻吸食，藉以施用第二級
    毒品安非他命類1 次。乃為警於97年5 月2 日下午6 時10分
    ，在基隆市安樂區○○○街257 號之乙○○住處搜索查獲，
    經採其尿液送驗，結果呈安非他命暨甲基安非他命陽性反應
    。
  2.於97年6 月28日凌晨零時，在臺北縣三重市某處之不詳汽車
    旅館，將安非他命類（安非他命暨甲基安非他命）置入玻璃
    球吸食器燒烤使生霧化白煙再以口鼻吸食，藉以施用第二級
    毒品安非他命類1 次。乃為警於97年6 月28日晚間11時45分
    ，在基隆市暖暖區○○○○道路（暖暖交流道口）附近盤檢
    查獲，並扣得乙○○所有之第二級毒品甲基安非他命1 包（
    毛重10公克）及玻璃球吸食器1 支，經採其尿液送驗，結果
    仍呈安非他命暨甲基安非他命陽性反應。
  (二)乙○○明知海洛因係屬具有成癮性、濫用性暨社會危害性之
    管制藥品，且併屬毒品危害防制條例明定列管之第一級管制
    毒品，猶基於自行施用之目的，於97年6 月28日晚間8 時，
    在臺北縣三重市某處之汽車旅館，以新臺幣（下同）10,000
    元之代價，向姓名年籍不詳綽號「珊珊」之成年女子，價購
    取得第一級毒品海洛因5 包（驗餘後淨重合計1.8 公克）而
    無故持有。乃猶未施用，旋為警於同日晚間11時45分，在基
    隆市暖暖區○○○○道路（暖暖交流道口）附近盤檢查獲，
    並扣得上開第一級毒品海洛因5 包（驗餘後淨重合計1.8 公
    克），嗣經採其尿液送驗結果，則呈嗎啡陰性反應。
三、案經基隆市警察局、臺北縣政府警察局瑞芳分局移送臺灣基
    隆地方法院檢察署檢察官偵查起訴。
    理  由
壹、程序事項
一、查刑事訴訟法第二百八十四條之一：「除簡式審判程序、簡
    易程序及第三百七十六條第一款、第二款所列之罪之案件外
    ，第一審應行合議審判。」業於本案繫屬以前經公布施行。
    兼以本案起訴罪名，核與刑事訴訟法第三百七十六條第一款
    、第二款之規定相符，是其當有首開規定之適用，即其法院
    組織應為獨任審判無誤。
二、次查，本案被告乙○○所犯者，非為死刑、無期徒刑、最輕
    本刑為三年以上有期徒刑之罪或高等法院管轄之第一審案件
    ；兼以被告業於準備程序進行中，就被訴事實為有罪之陳述
    ，本院乃告知其簡式審判程序之旨，並於聽取公訴人及被告
    之意見後，依刑事訴訟法第二百七十三條之一第一項規定，
    裁定改行簡式審判程序。準此，本案當亦有刑事訴訟法第一
    百五十九條第二項前段，「不受傳聞證據法則拘束」之例外
    性規定之適用。
貳、實體事項
一、前揭事實業據被告乙○○於本院審理時坦承在卷，且有被告
    甫於97年6 月28日晚間8 時價購取得而猶未施用之第一級毒
    品海洛因5 包（驗餘後淨重合計1.8 公克）、被告於97年6
    月28日凌晨零時施用第二級毒品所餘之第二級毒品甲基安非
    他命1 包（毛重10公克）、玻璃球吸食器1 支扣案暨法務部
    調查局濫用藥物實驗室97年8 月18日調科壹字第0972303380
    0 號鑑定書、基隆市警察局保安警察隊查獲涉嫌毒品危害防
    制條例毒品初步鑑驗報告單、初步鑑驗照片各1 紙在卷可憑
    。又被告如本判決事實欄二之所載，為警查獲而採集之尿液
    檢體，經先、後送請臺灣檢驗科技股份有限公司、臺灣尖端
    先進生技醫藥股份有限公司以氣相層析質譜儀法為確認檢驗
    之結果，均呈安非他命、甲基安非他命陽性反應暨嗎啡陰性
    反應。此亦有臺灣檢驗科技股份有限公司97年5 月26日CH/2
    008/50313 號濫用藥物尿液檢驗報告、臺灣尖端先進生技醫
    藥股份有限公司97年7 月9 日濫用藥物檢驗報告各1 份，暨
    足與上開檢驗報告相對應之尿液檢體對照表各1 件在卷可憑
    ；參之以酵素免疫分析或薄層定性分析等方式為初步篩檢者
    ，檢驗結果雖有相當程度偽陽性之可能，然以氣（液）相層
    析、質譜分析之儀器為交叉確認者，檢驗結果出現偽陽性之
    機率則極低，因而具有公信力，核足為對涉嫌人不利之認定
    ；尤以「毒品施用後於尿液、血液中可檢出之最大時限，與
    施用劑量、施用頻率、施用方式、施用者飲水量之多寡、個
    人體質、代謝情況、檢體收集時間點及所用檢測方法之靈敏
    度等因素有關，因個案而異。依據Clarke's Isolation Ide
    ntification of Drugs第二版記載，血液中藥物之半衰期（
    濃度減半所需時間）分別為古柯鹼0.7-1.5 小時、海洛因3
    分鐘（其代謝物為嗎啡2-3 小時）、嗎啡2-3 小時、大麻20
    -36 小時、安非他命12小時（當尿液偏酸性時，為4-8 小時
    ）、甲基安非他命9 小時、Ketamine2-4 小時，而MDMA約8.
    49小時。一般於尿液中可檢出之最大時限，古柯鹼為施用後
    1-4 天、海洛因2-4 天、嗎啡2-4 天、大麻1-10天、安非他
    命1-4 天、甲基安非他命1-5 天、MDMA1-4 天、MDA 1-4 天
    、Ketamine2-4 天。」此復曾經行政院衛生署藥物食品檢驗
    局以92年7 月23日管檢字第0920005609號函釋在案。勾稽以
    觀，足見被告於本院審理時之任意性自白，與事實相符，堪
    可採信。再者，被告查有如本判決事實欄一所載施用毒品之
    前案紀錄。觀諸卷附臺灣高等法院被告前案紀錄表、不起訴
    處分書、刑事判決之內容即明。從而，本案事證明確，被告
    於初犯施用毒品案件之五年以內，再犯施用第二級毒品之犯
    行，暨其持有第一級毒品之犯行，均堪認定，並應依法論科
    。
二、論罪科刑：
  (一)查海洛因、安非他命類分別係毒品危害防制條例所列管之第
    一級、第二級毒品，此為該條例第二條第二項第一款、第二
    款所明定。按犯毒品危害防制條例第十條之罪（施用毒品罪
    ）者，檢察官應聲請法院裁定，令被告入勒戒處所觀察、勒
    戒，經勒戒處所陳報，認受觀察、勒戒人無繼續施用毒品傾
    向者，應即釋放，並為不起訴之處分；認有繼續施用毒品傾
    向者，即應聲請法院裁定令入戒治處所強制戒治，俟強制戒
    治期滿釋放，再為不起訴之處分。惟依上揭規定觀察勒戒或
    強制戒治執行完畢釋放後，五年內再犯毒品危害防制條例第
    十條之罪（施用毒品罪）者，檢察官即應依法追訴，毒品危
    害防制條例第二十條第一項、第二項、第二十三條第二項分
    別定有明文。
  (二)核被告於初犯施用毒品案件以後之五年以內，分別於97年5
    月2 日、97年6 月28日，再犯施用第二級毒品安非他命類（
    安非他命、甲基安非他命）之行為，均係犯毒品危害防制條
    例第十條第二項之施用第二級毒品罪。被告施用毒品前、後
    持有第二級毒品安非他命類（安非他命、甲基安非他命）之
    低度行為，各應為其施用第二級毒品之高度行為所吸收，均
    不另論罪。至被告基於自行施用目的而於97年6 月28日，持
    有第一級毒品海洛因之行為，則係犯毒品危害防制條例第十
    一條第一項之持有第一級毒品罪。
  (三)查起訴書雖誤繕被告施用第二級毒品安非他命類及其持有第
    一級毒品海洛因之時間、地點，然此業據蒞庭檢察官於未變
    動其社會基本事實同一性之前提下，當庭更正如本判決事實
    欄之所載，此有本院審判筆錄在卷可稽；核此更正範圍，亦
    無礙於原起訴所特定之事實。本於檢察一體之原則，本院當
    以蒞庭檢察官所到庭更正者，為起訴所指之犯罪時、地。
  (四)被告查有如本判決事實欄一(二)所載之犯罪科刑及刑之執行情
    形，此有臺灣高等法院被告前案紀錄表在卷可稽，乃於前案
    有期徒刑執行完畢後，五年以內，故意再犯本起最重本刑有
    期徒刑以上之罪，為累犯，應依刑法第四十七條第一項規定
    ，就其所犯各罪分別加重其刑。
  (五)被告所犯上開三罪，犯意各別，行為互殊，應予分論併罰。
  (六)本院審酌被告犯罪之動機、吸食頻率、曾有施用毒品之前科
    仍不知戒除，惟慮及其犯後坦承犯行、所犯乃戕害自己身心
    健康，尚未危及他人等一切情狀，分別量處如主文所示之刑
    ，併均諭知易科罰金之折算標準，暨就所受之有期徒刑宣告
    合併定其應執行之刑。
  (七)扣案之白色結晶體1 包（毛重10公克），核屬毒品危害防制
    條例第二條第二項所列管之第二級甲基毒品安非他命，此有
    基隆市警察局保安警察隊查獲涉嫌毒品危害防制條例毒品初
    步鑑驗報告單、初步鑑驗照片各1 紙附卷足考；至扣案之白
    色粉末5 包（驗餘後淨重合計1.8 公克），則屬毒品危害防
    制條例第二條第一項所列管之第一級毒品海洛因，此亦有法
    務部調查局濫用藥物實驗室97年8 月18日調科壹字第097230
    33800 號鑑定書1 紙在卷可稽，核均屬違禁物無疑，併同無
    從與之完全析離之分裝袋各1 只，均應依毒品危害防制條例
    第十八條第一項前段規定，於所犯各該罪之主文項下，併予
    宣告沒收銷燬之。至扣案之玻璃球吸食器1 支，係以市售玻
    璃球試管切割改製而成，尚非專供施用毒品之器具，此業據
    本院當庭勘驗無訛（參見本院審判筆錄）；兼以併係被告所
    有，供本案犯罪之所用，此亦據被告敘明在卷（參見本院審
    判筆錄），爰依刑法第三十八條第一項第二款規定，於所犯
    該罪之主文項下併予宣告沒收。
據上論斷，應依刑事訴訟法第二百八十四條之一、第二百七十三
條之一第一項、第二百九十九條第一項前段，毒品危害防制條例
第二十三條第二項、第十條第二項、第十一條第一項、第十八條
第一項前段，刑法第十一條、第四十七條第一項、第四十一條第
一項前段、第五十一條第五款、第三十八條第一項第二款，判決
如主文。
本案經檢察官甲○○到庭執行職務。
中    華    民    國    97    年    10    月    17    日
                  刑事第四庭法  官  王慧惠
以上正本證明與原本無異。
如不服本判決應於收受本判決後10日內向本院提出上訴書狀，其
未敘述上訴理由者，並得於提起上訴後10日內向本院補提理由書
狀（均須按他造當事人之人數附繕本）「切勿逕送上級法院」。
中    華    民    國    97    年    10    月    17    日
                            書記官  王一芳
附錄論罪法條：
毒品危害防制條例第10條第2 項
施用第二級毒品者，處3 年以下有期徒刑。
毒品危害防制條例第11條第1 項
持有第一級毒品者，處3 年以下有期徒刑、拘役或新臺幣5 萬元
以下罰金。


司法院資訊處製作；財團法人民間司法改革基金會備份。
